【裁判字號】    90,易,469
【裁判日期】    901207
【裁判案由】    賭博
【裁判全文】
臺灣花蓮地方法院刑事判決                            九十年度易字第四六九號
    公  訴  人  臺灣花蓮地方法院檢察署檢察官
    被      告  寅○○
    選任辯護人  吳明益
                李文平
    被      告  午○○
                辛○○
                庚○○
                子○○
                辰○○
                甲○○
                乙○○
                壬○○
                己○○
            巳○○
                卯○○
                癸○○
                未○○
右列被告等因賭博案件，經檢察官提起公訴（八十九年度偵字第二七八三號），及移
送併案審理（八十九年度偵字第三０一八號），本院判決如左：
    主  文
寅○○共同以賭博為常業，處有期徒刑肆月，如易科罰金，以參佰元折算壹日。扣案
之賭資新台幣貳萬玖仟玖拾元、賭具彈珠台壹佰貳拾台（含ＩＣ卡）、紅色寄珠卡拾
壹張、機台總合計算機壹台、會員名冊玖本、丸一柏青哥遊藝場監視錄音帶拾壹卷、
機台鋼珠打入表壹張、刷卡機貳台、電腦主機貳台，均沒收。
午○○、辛○○、辰○○、甲○○共同以賭博為常業，各處有期徒刑貳月，如易科罰
金，均以參佰元折算壹日。均緩刑貳年。扣案之賭資新台幣貳萬玖仟玖拾元、賭具彈
珠台壹佰貳拾台（含ＩＣ卡）、紅色寄珠卡拾壹張、機台總合計算機壹台、會員名冊
玖本、丸一柏青哥遊藝場監視錄音帶拾壹卷、機台鋼珠打入表壹張、刷卡機貳台、電
腦主機貳台，均沒收。
庚○○、子○○共同連續在公眾得出入之場所賭博財物，各處罰金貳仟元，如易服勞
役，均以參佰元折算壹日。均緩刑貳年。扣案之賭資新台幣貳萬玖仟玖拾元、賭具彈
珠台壹佰貳拾台（含ＩＣ卡）、紅色寄珠卡拾壹張、機台總合計算機壹台、會員名冊
玖本、丸一柏青哥遊藝場監視錄音帶拾壹卷、機台鋼珠打入表壹張、刷卡機貳台、電
腦主機貳台，均沒收。
乙○○、壬○○、己○○、巳○○、卯○○、癸○○、未○○，均無罪。
    事  實
一、寅○○自民國八十八年七月一日起，在花蓮縣花蓮市○○○路七十八號公眾得出
    入之場所，經營「丸一柏青哥遊藝場」（下稱丸一遊藝場），擺設電動賭博機具
    「國士無雙」二十台、「超級水果王」二十台、「大一變色水果王」二十台、「
    阿拉丁王」二十台、「風神第二代」二十台、「超級骰子王」二十台共計一百二
    十台的彈珠台，並陸續以月薪新台幣（下同）一萬八千元的代價，僱用有賭博之
    犯意聯絡的午○○、辰○○、甲○○、辛○○、及於八十九年八月二十七日開始
    上班有概括賭博犯意的庚○○及子○○等人，擔任外場服務人員及櫃臺人員，分
    別負責現場教導賭客打玩、開分、洗分、兌換代幣、現金及寄珠卡等工作，連續
    以機台與不特定之賭客賭博財物，寅○○、午○○、辰○○、甲○○、辛○○五
    人並以此為常業，其方式為賭客以新台幣（下同）十元之代價向櫃臺人員購買一
    枚代幣或二十粒鋼珠，再將代幣或鋼珠投入機台打玩，各機台以不等之比率開分
    ，供顧客與機具對賭，賭輸時分數被機台吃掉，若賭贏時賭客可將贏得的鋼珠寄
    存於櫃檯，櫃檯再將寄珠數量輸入該賭客的寄珠卡上，寄珠卡以一比十顯示寄珠
    量，一分有十粒，若賭客所持的是紅色寄珠卡，所寄之鋼珠可留待下次再玩，亦
    可兌換現金及香菸等物，若所持的卡是白色寄珠卡，則為臨時磁卡，只能寄珠不
    得兌換現金及其他禮品，嗣於八十九年九月四日凌晨一時五分許，有賭客戊○○
    、丁○○、丙○○（另聲請簡易處刑）等人在場賭博時，為警當場查獲，並扣得
    櫃檯賭資二萬九千九十元、彈珠台一百二十台（含ＩＣ卡）、機台總合計算機一
    台、紅色寄珠卡共十一張、會員名冊九本、丸一柏青哥遊藝場監視錄音帶十一卷
    、機台鋼珠打入表一張、刷卡機二台、電腦主機二台等賭具。
二、案經花蓮縣警察局花蓮分局報告臺灣花蓮地方法院檢察署檢察官偵查起訴。
    理  由
壹、有罪部分：
一、訊據被告寅○○、午○○、辛○○、庚○○、子○○、辰○○及甲○○雖坦承丸
    一遊藝場有擺設電動遊戲機台供不特定人打玩，且午○○、辛○○、庚○○、子
    ○○、辰○○及甲○○均受雇於寅○○在丸一遊藝場工作的事實，但都均矢口否
    認有以遊戲機台與賭客對賭情事，都辯稱：客人所贏得的鋼珠只可寄珠留待下次
    再玩，並不能兌換現金也不可以兌換其他財物等語，而寅○○之選任辯護人亦為
    其辯護稱：丁○○和丙○○等人在警訊中本來都拒絕承認有在丸一遊藝場內賭博
    的情形，是在警方的脅迫下，才違反自由意願為不實陳述等語，但是經本院調查
    後發現：
（一）被告寅○○於上述時地經營丸一遊藝場擺設電動賭博機具，僱用被告午○○、
      辰○○、甲○○、辛○○、庚○○及子○○等人，擔任外場服務人員及櫃臺人
      員，而丁○○、丙○○及戊○○三人在場現把現電動機具為警查獲等事實，已
      分別據上述各被告坦白承認。
（二）在丸一遊藝場玩電動玩具所贏得的鋼珠可以寄珠於賭客的紅色寄珠卡上，以換
      取現金或如香菸等禮品，且丁○○於八十九年七月初晚上曾以贏得的鋼珠兌換
      六條七星牌香菸，丙○○於八十九年八月三十一日曾贏過二、三千元，戊○○
      於八十九年九月三日下午曾贏過七千元的事實，業據共同被告丁○○、丙○○
      及戊○○在警訊及偵查中分別供承地相當詳盡（詳見警訊筆錄之記載及本案偵
      查卷第三十一頁至第三十五頁偵訊筆錄），戊○○並在偵查中詳細供述以鋼珠
      兌換金錢的方式：「換錢不是在場子，而是在後面休息室」，「（問：換錢是
      否要經過何手續？）持卡刷，再到後面拿錢，有人會拿錢給我」、「（問：你
      如何知可以換錢？）一開始他們會過濾，像有白卡、紅卡，白卡是臨時卡，紅
      卡是已認定是會員了，紅卡如果不寄了，消掉就可以換錢。」等語。就該三人
      之供述互核相符的情形下，可以證實丸一遊藝場確實有讓賭客將贏得的鋼珠兌
      換財物的賭博行為。
（三）被告丁○○、丙○○及戊○○三人分別在本院審理時及偵查中都表明他們在警
      訊及偵查過程中都沒有受到刑求或脅迫，是在自由意識下所為的陳述，核與製
      作丙○○及丁○○筆錄之警員丑○○到院結證稱：在訊問過程中他並沒有為脅
      迫等不當的訊問行為，是被告主動供承店內有換錢等語相符，顯見丁○○等三
      人在警訊及偵查當時，並沒有如寅○○之辯護人稱有違背意願被迫取供的情形
      ，其供述當然可以採信，雖然三人在本院都改口稱他們在警訊及偵查中所言並
      不實在，其實他們都沒有換過錢或香菸等語，但當本院問及丙○○沒有受到刑
      求或脅迫，為何在偵查中承認有賭博，並換了二、三千元時，丙○○竟無法回
      答，而問及戊○○時，他也無法說明為何在未受刑求或脅迫可以自由供述的情
      形下，要作不實的陳述承認犯罪，另問及丁○○時，他雖堅稱他是說錯成高雄
      遊藝場的情形了，其實丸一遊藝場沒有賭博行為，而且他只去丸一遊藝場玩過
      一次，才十分鐘就被查獲了等語，但丁○○在本院及警訊中都供承他是在晚上
      九點多時進入遊藝場內打玩電動機具，而警方卻是於九月四日凌晨一點鐘左右
      進入店內查獲的事實，有警訊筆錄及刑事案件報告書一份在卷可查，可見丁○○在本院所言，已有瑕疵，並不實在。綜上所述，本院認為丁○○等三人在本
      院翻異前詞之言，都是為了推卸自己的罪責並迴護其他被告的脫詞，不能採信
      ，他們在警訊及偵查中出於自由自願所為的自白，所述的情節經查都互相符合
      ，自然可以採為佐證。
（四）此外，並有櫃檯賭資二萬九千九十元、彈珠台一百二十台（含ＩＣ卡）、機台
      總合計算機一台、紅色寄珠卡十一張、會員名冊九本、丸一柏青哥遊藝場監視
      錄音帶十一卷、機台鋼珠打入表一張、刷卡機二台等證物扣案可參。足徵上述
      被告在丸一遊藝場內確實有以電動賭博機具與賭客對賭財物的事實，本件事證
      明確，各被告的犯行都可以認定。
二、被告寅○○、午○○、辰○○、甲○○、辛○○，分別為丸一遊藝場的負責人或
    受雇已久的員工，衡以丸一遊藝場擺設的電動賭博機具台數眾多，依其營業規模
    ，以及午○○、辰○○、甲○○、辛○○等人受雇已有相當時日以觀，他們在客
    觀上都有賴以為業的事實存在，所以他們的行為所觸犯的罪名都是：刑法第二百
    六十七條的常業賭博罪，被告庚○○及子○○二人的行為，則觸犯了刑法第二百
    六十六條第一項前段的賭博財物罪。公訴人雖然認為庚○○及子○○也都應該依
    常業賭博罪論處，但是庚○○及子○○二人都是於八十九年八月二十七日才受雇
    於丸一遊藝場工作，距警方於同年九月四日查獲時僅工作約一星期，對於工作內
    容仍不完全清楚等情形以觀，尚難認為有恃賭博為生的意思，公訴人的認定恐有
    誤會，但是起訴的事實相同，爰依法變更起訴法條。被告寅○○與被告午○○、
    辰○○、甲○○及辛○○等人間互有犯意聯絡及行為之分擔，都是共同正犯。而
    被告庚○○及子○○二人也與上述被告在賭博的犯意上有意思聯絡及行為分擔，
    也是共同正犯，其中被告庚○○及子○○先後多次的賭博行為，時間緊接，犯意
    概括，觸犯的又是構成要件相同的罪名，為連續犯，應依刑法第五十六條的規定
    ，以一罪論，並加重其刑。本院審酌被告寅○○為電動賭博機具遊藝場之負責人
    ，被告午○○、辰○○、甲○○、辛○○、庚○○及子○○等人則只是受寅○○
    僱用及其受僱期間之長短，非法賭博對社會風氣的危害以及上述被告各別犯罪後
    的態度等一切情狀，分別量處如主文第一項、第二項及第三項所示之刑，被告寅
    ○○、午○○、辰○○、甲○○、辛○○等人並均諭知易科罰金的折算標準，被
    告庚○○及子○○則均諭知易服勞役的折算標準。要補充說明的是，被告等人行
    為後，刑法第四十一條第一項前段業於九十年一月四日修正為：「犯最重本刑為
    五年以下有期徒刑以下之刑之罪，而受六月以下有期徒刑或拘役之宣告，因身體
    、教育、職業或家庭之關係，執行顯有困難者，得以一元以上三元以下折算壹日
    ，易科罰金。」並於九十年一月十日經總統公布施行。被告行為後法律既有變更
    ，比較新舊法的結果，修正後的規定對被告又沒有較為有利或不利之情形，則依
    刑法第二條第一項前段的規定，仍應適用裁判時的新法，即裁判時之刑法第四十
    一條第一項前段規定，定易科罰金折算標準。最後，本院考量到被告午○○、辰
    ○○、甲○○、辛○○、庚○○及子○○等人只是受僱而且之前都沒有犯罪紀錄
    ，此有附在卷內的台灣花蓮地方法院檢察署刑案資料查註紀錄表、台灣高等法院
    被告全國前案紀錄表多份可供參考，相信經過這次教訓後，都已經知道警惕，不
    會再去犯罪，因此本院認為對於被告午○○、辰○○、甲○○、辛○○、庚○○
    及子○○等人所宣告的刑罰，暫時不執行比較適當，所以都諭知緩刑二年，讓他
    們能夠有改過自新的機會。
三、扣案的櫃臺賭資二萬九千九十元、當場賭博的器具彈珠台一百二十台（含ＩＣ卡
    ）以及可兌換財物的紅色寄珠卡十一張，均應依刑法第二百六十六條第二項的規
    定，不問屬於犯人與否，均宣告沒收，另機台總合計算機一台、會員名冊九本、
    丸一柏青哥遊藝場監視錄音帶十一卷、機台鋼珠打入表一張、刷卡機二台、電腦
    主機二台等物，為被告寅○○所有供作常業賭博犯罪所用之物，爰依刑法第三十
    八條第一項第二款之規定宣告沒收。
貳、無罪部分：
一、公訴意旨另以：八十九年九月四日凌晨一時五分許，花蓮縣警察局花蓮分局在上
    述丸一柏青哥遊藝場當場查獲被告乙○○、壬○○、己○○、巳○○、卯○○、
    癸○○、未○○等人在場以前述賭博性電動機賭博財物，因而認為被告乙○○、
    壬○○、己○○、巳○○、卯○○、癸○○、未○○等人都涉嫌犯有刑法第二百
    六十六條第一項前段的賭博罪嫌。
二、按犯罪事實應依證據認定之，無證據不得推定其犯罪事實；又不能證明被告犯罪
    者，應諭知無罪之判決，刑事訴訟法第一百五十四條、第三百零一條第一項分別
    定有明文。次按事實之認定，應憑證據，如未能發現相當證據，或證據不足以證
    明，自不能以推測或擬制之方法，以為裁判基礎；且認定事實所憑之證據，其為
    訴訟上之證明，須達於通常一般人均不致有懷疑，而得確信其為事實之程度者，
    始得據為有罪之認定，倘其證明尚未達到此一程度而有合理之懷疑存在時，尚難
    為有罪之認定基礎；又認定不利於被告之事實，須依積極證據，苟積極證據不足
    為不利於被告事實之認定時，即應為有利於被告之認定，更不必有何有利之證據
    （參見最高法院四十年臺上字第八六號及三十年上字第八一六號及七十六年臺上
    字第四九八六號判例）。
三、本件公訴人認為上述被告犯有賭博罪嫌，主要是以同案被告丁○○、丙○○及戊○○等人供稱紅色寄珠卡可兌換現金或香菸，而被告均是紅色寄珠卡的持卡人，
    有扣案的寄珠卡為證，來作為論罪的主要依據。訊據被告乙○○、壬○○、己○○、巳○○、卯○○、癸○○、未○○等人雖都承認持有扣案的紅色寄珠卡，但
    都矢口否認有賭博犯行，均辯稱他們的寄珠卡只作寄珠之用，並沒有用來兌換現
    金或禮品等情，而經本院查證的結果，同案被告丁○○、丙○○及戊○○在警訊
    及偵查中的供述，雖稱紅色寄珠卡可兌換現金或香菸等語，但是依據他們的供述
    ，並無法證實上述被告有以贏得的鋼珠兌換現金或禮品的賭博情事，而寄珠卡所
    寄存的珠子可留待下次來店繼續使用的事實，也據本案所有被告一致供述，因此
    客人雖持有紅色寄珠卡，但若僅作寄珠之用而無兌換財物的行為，則其單純至遊
    藝場中打玩電動玩具尚與賭博之構成要件有間，今本院遍查全卷，都沒有任何上
    述被告以所贏得之鋼珠兌換財物的賭博行為，自難僅憑被告乙○○、壬○○、己○○、巳○○、卯○○、癸○○、未○○等人都持有紅色寄珠卡，就以賭博罪相
    繩，此外，復查無其他積極證據足資認上述被告有何賭博犯行，本案既不能證明
    上述被告犯罪，即都應為無罪判決之諭知。
據上論斷，應依刑事訴訟法第二百九十九條第一項、第三百條、第三百零一條第一項
，刑法第二條第一項前段、第二十八條、第二百六十七條第二百六十六條第一項前
段、第二項、第四十一條第一項前段第四十二條第二項、第三十八條第一項第二款
，罰金罰鍰提高標準條例第一條前段第二條，判決如主文。
本案經檢察官李子春到庭執行職務。
中     華     民     國      九十      年     十二   月       七       日
                                臺灣花蓮地方法院刑事庭
                                    法  官  陳雅敏
右正本證明與原本無異。
如對本判決不服，應於送達後十日內，向本院提出上訴狀。（應抄附繕本）告訴人或
被害人如對於本判決不服者，應具備理由請求檢察官上訴，其上訴期間之計算係以檢
察官收受判決正本之日期為準。
                                    法院書記官
附錄法條
刑法第二百六十六條第一項
刑法第二百六十七條


司法院資訊處製作；財團法人民間司法改革基金會備份。
